臺灣臺南地方法院民事裁定
110年度消債更字第209號
聲  請  人
即 債 務人  鄧桂枝  
上列聲請人因消費者債務清理事件聲請更生，本院裁定如下：
    主    文
聲請駁回。
聲請費用新臺幣1,000元由債務人負擔。
    理    由
一、聲請意旨略以：債務人積欠無擔保或無優先權債務總額約新
    臺幣（下同）867,382元，為清理債務，前向最大債權金融
    機構國泰世華商業銀行股份有限公司（下稱國泰銀行）聲請
    消費者債務清理前置調解（110年度南司消債調字第140號）
    ，國泰銀行雖提供分180期、每月每期還款6,000元、零利率
    之還款方案，惟債務人因有其他債務，無力清償，致調解不
    成立。債務人目前每月收入約32,000元，扣除每月生活費外
    ，還要支付婆婆黃洪粉之扶養費7,500元及勞保局勞工紓困
    貸款3,000元，已無力清償前揭債務，且名下幾無財產，所
    欠債務未逾1,200萬元，亦未經法院裁定開始清算程序或宣
    告破產。為此，爰依消費者債務清理條例（下稱消債條例）
    提出本件更生之聲請等語。　　
二、按「債務人不能清償債務或有不能清償之虞者，得依本條例
    所定更生或清算程序，清理其債務。」消債條例第3條固有
    明文。衡以消費者與金融機構間債之關係之發生，係依契約
    自由原則及相互間之信賴為基礎，此為社會經濟活動得以維
    繫及發展之重要支柱，債務人經濟窘迫，固不應任其自生自
    滅，債權人一方之利益，仍不能因之摒棄不顧。是法院審酌
    上開條文所謂「不能清償或有不能清償之虞」，自宜綜衡債
    務人全部收支、信用及財產狀況，評估是否因負擔債務，而
    不能維持最基本之生活條件，為其判斷之準據。
三、經查：
  ㈠債務人積欠國泰銀行、聯邦商業銀行股份有限公司、台新國
    際商業銀行股份有限公司、中國信託商業銀行股份有限公司
    共2,544,530元、最大金融機構國泰銀行提供分180期、每月
    每期還款6,000元、零利率之還款方案乙節，有債務人之財
    團法人金融聯合徵信中心報告、國泰銀行前置調解債權明細
    表(見調字卷第47至52、133頁)在卷可稽，堪信為真；另債
    務人積欠磊豐國際資產管理股份有限公司162,300元、新光
    行銷股份有限公司118,386元(見調字卷第75、117頁、本院
    卷第214、236頁)，經本院函詢上開債權人皆回覆，願比照
    國泰銀行之方案，債務人每月需還款約1,559元【計算式：(
    162,300元＋118,386元)180期，元以下四捨五入】。本院依
    法應以上開無擔保債務考量債務人是否有不能清償或有不能
    清償之虞。
　㈡債務人主張其任職於智同企業有限公司，每月收入約32,000
    元，且名下無資產等節，有其全國總歸戶財產查詢清單、存
    摺內頁、勞工保險被保險人投保資料表、108及107年度綜合
    所得稅各類所得資料清單、臺南市政府社會局110年8月11日
    函文可證(見本院卷第29至55、132、134、138頁)，堪信為
    真。是債務人之償債能力應以上開收入為據。
  ㈢又消債條例立法目的係為使不幸陷入經濟困境之人得以清理
    債務、重建生活，並在清理債務過程中能適度保有符合人性
    尊嚴之最低基本生活所需，而非維持債務人過去慣常之寬裕
    生活型態，否則非僅有悖於消債條例之意旨，更係將債務人
    因個人浪費或財務管理失控之風險不當轉嫁予金融機構負擔
    ，顯非公允。故為妥適調整債務人與債權人及其他利害關係
    人間之權利義務關係，保障債權人獲得公平受償，並謀求消
    費者經濟生活之重建復甦機會，法院對於債務人每月必要生
    活費用之數額，自不可僅以債務人之主張為斷，而應參酌消
    債條例消第64條之2第1項關於同條例第64條第2項第4款所稱
    必要生活費用之認定標準定之，方屬允洽。次按，債務人必
    要生活費用，以最近1年衛生福利部或直轄市政府所公告當
    地區每人每月最低生活費1.2倍定之，消債條例第64條之2第
    1項定有明文。復按債務人為使其有經濟復甦更生之機會，
    自應以誠實及信用之原則面對自己之債務，積極勉力謀求更
    生償債方案，除應積極開源努力勤奮工作以增加收入償還債
    務外，尚須節流儉樸其生活需求而適當控制其生活費用支出
    ，以達成勉力履行債務。而參酌臺南市110年度之每人每月
    最低生活費為13,304元，該生活費標準係按照政府最近1年
    平均每人消費支出（包括食品費、衣著鞋襪費、房租水電費
    、家居管理費、醫療保健費、交通通訊費、娛樂教育費及雜
    項支出）百分之60訂定，故消債條例事件之債務人每月生活
    費標準自堪以最近1年衛生福利部或直轄市政府所公告當地
    區每人每月最低生活費1.2倍即15,965元計之【計算式：13,
    304×1.2】。是債務人主張每月必要生活費用為15,965元，
    應屬合理。
  ㈣又債務人主張需與配偶黃中賀一起扶養黃中賀之母黃洪粉，
    查黃洪粉出生於00年，業逾法定退休年齡、每月核領中低收
    入老人生活津貼7,759元、名下無財產等節，有黃洪粉之存
    摺內頁、107至109年度綜合所得稅各類所得資料清單、全國
    財產稅總歸戶財產查詢清單、戶籍謄本、臺南市政府社會局
    110年8月11日函文在卷可查(見本院卷第109至130、138頁)
    ，符合不能維持生活之要件，而有受扶養之權利。惟按直系
    血親相互間，互負扶養之義務；負扶養義務者有數人時，應
    依左列順序定其履行義務之人：一、直系血親卑親屬，民法
    第1114條第1款、第1115條第1項第1款定有明文，黃洪粉之
    扶養義務人應為黃中賀及其手足3人(見本院卷第91頁債務人
    之補正狀)，債務人非黃洪粉之扶養義務人，從而，債務人
    主張每月支出黃洪粉扶養費7,500元，爰不採計。退步言，
    縱認債務人需負擔黃洪粉之扶養費，則以黃洪粉之其他扶養
    義務人亦應共同分擔扶養費用計算，債務人每月應負擔黃洪
    粉之扶養費至多僅為2,052元【計算式：(15,965元-生活津
    貼7,759元)4人，元以下四捨五入】。
  ㈤綜上，債務人每月所得約32,000元，扣除每月生活基本費用1
    5,965元後，縱需支付黃洪粉之扶養費2,052元及勞保局勞工
    紓困貸款3,000元，每月剩餘金額10,983元【計算式：32,00
    0元-15,965元-2,052元-3,000元】，仍可清償上開國泰銀行
    及資產公司所提供分180期、零利率、每月每期還款6,000元
    及1,559元之還款方案，殊難認債務人有不能清償債務之情
    事。
四、綜上所述，債務人本件聲請與消債條例第3條規定之要件不
    符，依前揭說明，債務人所為本件更生之聲請，不應准許，
    應予駁回，爰裁定如主文。
中　　華　　民　　國　　110 　年　　12　　月　　30　　日
                  民事第三庭    法  官　王淑惠
以上正本證明與原本無異。
如對本裁定抗告須於裁定送達後10日內向本院提出抗告狀，並繳
納抗告裁判費新臺幣1,000元。
中　　華　　民　　國　　110 　年　　12　　月　　30　　日
                                書記官　洪凌婷